【裁判字號】    98,交聲,819
【裁判日期】    980416
【裁判案由】    交管條例聲異
【裁判全文】
臺灣板橋地方法院刑事裁定             98年度交聲字第819號
原處分機關  交通部公路總局臺北區監理所蘆洲監理站
異  議  人
即受處分人  甲○○
上列受處分人即異議人因違反道路交通管理處罰條例案件，對於
交通部公路總局臺北區監理所蘆洲監理站民國98年2 月18日所為
之北監蘆字第裁46-CN0000000號裁決處分，聲明異議，本院裁定
如下：
    主    文
原處分撤銷。
甲○○汽車駕駛人，駕駛機器腳踏車，不在規定車道行駛，處罰
鍰新臺幣壹仟捌佰元，並記違規點數壹點。
    理    由
一、原處分意旨略以：異議人即受處分人甲○○於民國97年6 月
    14日9 時50分許，騎乘車牌號碼BNE-879 號重型機車，行經
    臺北縣三重市○○○路（臺北橋下）時，因「機器腳踏車，
    不在規定車道行駛」之違規行為，經臺北縣政府警察局三重
    分局交通分隊執勤員警拍照採證後，以北縣警交字第CN0000
    000 號舉發違反道路交通管理事件通知單逕行舉發，嗣因異
    議人並未依規定期限繳納罰緩結案或向處罰機關陳述意見，
    原處分機關乃依道路交通管理處罰條例第45條第13款規定，
    於98年2 月18日以北監蘆字第裁46-CN0000000號違反道路交
    通管理事件裁決書，逕予裁處異議人罰鍰新臺幣（下同）18
    00元。
二、異議人異議意旨略以：本人甲○○，因於97年6 月14日行經
    環河南路被拍照舉發違規，但都沒有收到罰單，郵局也沒通
    知領取掛號信，直到98年3 月份接到裁決書要註銷牌、駕照
    處分，這樣很不合理，而且又要繳雙倍的罰金，據此聲明異
    議，請求撤銷原處分云云。
三、按機器腳踏車行駛之車道，應依標誌或標線之規定行駛，道
    路交通安全規則第99條第1 項前段有明文規定；再按汽車駕
    駛人，爭道行駛而有機器腳踏車不在規定車道行駛者，處60
    0 元以上1800元以下罰鍰；又汽車駕駛人，有違反道路交通
    管理處罰條例第45條規定者，除依原條款處罰鍰外，並予記
    違規點數1 點，道路交通管理處罰條例第45條第13款、第63
    條第1 項第1 款分別定有明文。復按機器腳踏車，不在規定
    車道行駛，嗣為警逕行舉發，而未逾舉發通知單上所載之應
    到案日期到案，經主管機關調查後仍認定有上開違規行為者
    ，依違反道路交通管理事件統一裁罰基準表規定，須處以60
    0 元之罰鍰；若逾越舉發通知單上所載之應到案期限60日以
    上到案，經主管機關調查後仍認定有上開違規行為者，依違
    反道路交通管理事件統一裁罰基準表規定，須處以1800元之
    罰鍰。又汽車駕駛人之行為經以科學儀器取得證據資料證明
    其行為違規，當場不能或不宜攔截製單舉發者，得逕行舉發
    ，道路交通管理處罰條例第7 條之2 第1 項第7 款亦著有明
    文。經查：
(一)、本件異議人即受處分人甲○○所有之車牌號碼BNE-879 號重
    型機車，於97年6 月14日9 時50分許，行駛於設置有「內側
    車道禁行機車」標誌之臺北縣三重市○○○路（臺北橋下）
    內側車道，因經臺北縣政府警察局三重分局交通分隊值勤員
    警以其有「機器腳踏車，不在規定車道行駛」之違規事實，
    予以拍照後逕行舉發等情，有採證照片1 幀、臺北縣政府警
    察局97年6 月26日北縣警交字第CN0000000 號舉發違反道路
    交通管理事件通知單1 紙在卷可稽；茲異議人對其所有系爭
    機車於上述時地行駛於禁行機車車道之違規事實亦不爭執，
    足認異議人所有之上開機車於前揭時地確有上述違規事實無
    疑。
(二)、至異議人雖執前詞置辯；然本件原處分機關，係因認異議人
    於前述時地，有「機器腳踏車，不在規定車道行駛」之違規
    行為，乃依道路交通管理處罰條例第45條第13款規定，據以
    裁處異議人罰鍰1800元，此核諸前揭裁決書內容之記載甚明
    ，是異議人指稱98年3 月份接到裁決書要註銷牌、駕照處分
    云云，容非本件裁處書所載內容，先此敘明；次按「送達，
    於應受送達人之住居所、事務所或營業所為之。但在行政機
    關辦公處所或他處會晤應受送達人時，得於會晤處所為之。
    」、「於應送達處所不獲會晤應受送達人時，得將文書付與
    有辨別事理能力之同居人、受僱人或應送達處所之接收郵件
    人員。」、「送達，不能依前二條規定為之者，得將文書寄
    存送達地之地方自治或警察機關，並作送達通知書兩份，一
    份黏貼於應受送達人住居所、事務所、營業所或其就業處所
    門首，另一份交由鄰居轉交或置於該送達處所信箱或其他適
    當位置，以為送達。」、「前項情形，由郵政機關為送達者
    ，得將文書寄存於送達地之郵政機關。」，行政程序法第72
    條第1 項、第73條第1 項、第74條第1 項、第2 項分別規定
    明確。再按民事訴訟文書之寄存送達，依92年2 月7 日修正
    公布、同年9 月1 日施行之民事訴訟法第138 條第2 項規定
    ，自寄存之日起，經10日發生效力，此因應受送達人未必能
    即時領取訴訟文書而知悉其內容，故特設此規定以保障其權
    益。行政程序法雖未如前述民事訴訟法增設第138 條第2 項
    規定，但基於保障應受送達人權益之同一理由，解釋上應認
    為有上開規定之類推適用。再期間以日、星期、月或年計算
    者，其始日不計算在內。但法律規定即日起算者，不在此限
    。期間之末日為星期日、國定假日或其他休息日者，以該日
    之次日為期間之末日；期間之末日為星期六者，以其次星期
    一上午為期間末日。行政程序法第48條第2 項、同條第4 項
    亦有明定。而依違反道路交通管理事件統一裁罰基準及處理
    細則第5 條規定，處理違反道路交通管理事件，有關文書送
    達之程序，依行政程序法之規定。查異議人即受處分人之戶
    籍迄今仍設於臺北縣三重市○○街118 號3 樓乙節，有本院
    職權查詢之個人基本資料查詢結果1 份在卷可參；再核諸異
    議人98年2 月23日所提出之申訴書及同年3 月19日所提出之
    異議狀上所載地址，均復為上址，此有異議人所提出之申訴
    書、異議狀可參，堪認上址確為異議人之住居所無誤；又異
    議人所有之前開重型機車，因前開時地之交通違規行為，經
    舉發機關以北縣警交字第CN0000 000號舉發通知單逕行舉發
    ，應到案日期為97年7 月26日前，該舉發通知單併經原舉發
    機關於97年6 月26日以第188203號大宗掛號郵件郵寄至異議
    人前揭戶籍地址「臺北縣三重市○○街118 號3 樓」，惟因
    招領逾期退回原舉發機關後，原舉發機關復將該舉發通知單
    郵寄至異議人上揭戶籍地址，仍因未獲會晤受送達人亦無受
    領文書之同居人、受僱人或應送達處所之接收郵件人員，遂
    依上開行政程序法關於寄存送達之規定，於97年7 月1 日將
    該舉發通知書寄存於三重郵局第7 支局，並作送達通知書二
    份，一份黏貼於應受送達人上址住所門首，另一份置於該受
    送達處所信箱或適當位置，以為送達各情，有台北縣政府警
    察局三重分局98年3 月9 日北縣警重交申字第0980010672號
    函暨所附中華民國郵政交寄大宗掛號函件存根、原舉發機關
    送達證書等在卷可稽，上開送達方式，核與行政程序法第72
    、73、74條規定之寄存送達程序相符，堪認原舉發機關向該
    址送達前開舉發通知單，即屬已合法寄存送達且於97年7 月
    11日（該日為禮拜五）生送達效力，是異議人雖未實際接獲
    舉發通知單，惟原舉發機關既係依上開法定程序送達，自已
    發生合法送達之效力，不因異議人實際上有無收受而有所異
    ，則異議人執其沒有收到罰單，郵局也沒通知領取掛號信，
    直到98年3 月份接到裁決書要註銷牌、駕照處分，這樣很不
    合理云云置辯，即無足取。
(三)、再按道路交通管理處罰條例所定罰鍰之處罰，受處罰人接獲
    違反道路交通管理事件通知單後，於15日內得不經裁決，逕
    依同條例第92條第3 項之罰鍰基準規定，向指定之處所繳納
    結案；不服舉發事實者，應於15日內，向處罰機關陳述意見
    ；其不依通知所定期限前往指定處所聽候裁決，且未依規定
    期限繳納罰鍰結案或向處罰機關陳述意見者，處罰機關得逕
    行裁決之，道路交通管理處罰條例第9 條第1 項有明文規定
    。查本件異議人所有之重型機車既有如前述之違規事實，原
    舉發機關亦將該舉發通知單依法送達，而異議人於該舉發通
    知書97年7 月11日合法送達生效後15日內仍未繳納罰鍰結案
    或陳述其不服舉發事實之意見，乃遲至98年2 月23日始提出
    申訴，此有簽有異議人署名表明本案申訴意旨文書（其上並
    蓋有表示臺北區監理所蘆洲監理站於98年2 月23日收件之印
    文）1 份在卷可參，則原處分機關就異議人所有前開重型機
    車之違規事實，依道路交通管理處罰條例第45條第13款及同
    條例第9 條第1 項之規定，併參酌違反道路交通管理事件統
    一裁罰標準而裁處異議人即受處分人罰鍰1800元，於法洵屬
    有據，併此敘明。
四、綜上，本件事證明確，異議人於首揭時、地，有「機器腳踏
    車，不在規定車道行駛」之違規，堪以認定，則原處分機關
    據此裁處異議人罰鍰1800元，固非無見；然本件既屬道路交
    通管理處罰條例第45條第13款所定之違規情形，依同條例第
    63條第1 項第1 款規定，即應併記違規點數1 點，茲原處分
    機關所為裁決處分疏未注意此節，漏記違規點數，於法顯有
    違誤；是以本件聲明異議雖無理由，惟原處分既有如前所述
    之違誤，自應由本院予以撤銷，並依道路交通管理處罰條例
    第45條第13款、第63條第1 項第1 款等規定，自為裁罰如主
    文第2 項所示。
據上論斷，應依道路交通案件處理辦法第20條前段，裁定如主文
。
中    華    民    國    98    年     4    月    16    日
                  交通法庭  法  官  陳明偉
以上正本證明與原本無異
如不服本裁定應於送達後5日內向本院提出抗告狀
                            書記官  陳玉心
中    華    民    國    98    年    4     月    16    日


司法院資訊處製作；財團法人民間司法改革基金會備份。
